臺灣臺中地方法院刑事判決
110年度金訴字第386號
公  訴  人  臺灣臺中地方檢察署檢察官
被      告  黃建隆





上列被告因違反洗錢防制法等案件，經檢察官提起公訴（110年
度偵字第4783號、110年度偵字第6005號、110年度偵字第8807號
），被告就被訴事實為有罪之陳述，經本院合議庭裁定由受命法
官依簡式審判程序獨任審理，判決如下：
    主    文
黃建隆幫助犯洗錢防制法第14條第1項之洗錢罪，累犯，處有期
徒刑6月，併科罰金新臺幣5千元，罰金如易服勞役，以新臺幣1
千元折算1日。
    犯罪事實及理由
一、本件犯罪事實及證據，除犯罪事實一第5至7行「於民國109
    年9月3日前某日，在不詳地點，將其所有中華郵政股份有限
    公司太平郵局帳號00000000000000號帳戶（下稱：太平郵局
    帳戶）資料，交付予不明詐欺集團使用」應補充更正為「於
    民國109年9月5日之某時，在位於臺中市祥順路附近之全家
    便利商店內，以宅配通方式，將其所有中華郵政股份有限公
    司太平郵局帳號00000000000000號帳戶（下稱：太平郵局帳
    戶）之金融卡，寄交予不詳詐欺集團某成年成員，並以LINE
    通訊軟體告知金融卡密碼」；證據部分增列「被告於本院訊
    問、行準備程序及簡式審判程序之自白」外，餘均引用檢察
    官起訴書之記載（如附件）。
二、論罪科刑：
（一）按刑法上之幫助犯，係對於犯罪與正犯有共同之認識，而
      以幫助之意思，對於正犯資以助力，而未參與實施犯罪之
      行為者而言。又行為人提供金融帳戶提款卡及密碼予不認
      識之人，非屬洗錢防制法第2條所稱之洗錢行為，不成立
      同法第14條第1項一般洗錢罪之正犯；如行為人主觀上認
      識該帳戶可能作為收受及提領特定犯罪所得使用，他人提
      領後即產生遮斷資金流動軌跡以逃避國家追訴、處罰之效
      果，仍基於幫助之犯意而提供，應論以幫助犯同法第14條
      第1項之一般洗錢罪（最高法院刑事大法庭108年度台上大
      字第3101號裁定意旨參照）。被告黃建隆雖有提供上開帳
      戶資料予詐欺集團使用，但被告單純提供帳戶資料供人使
      用之行為，並不等同於向告訴人劉淑娟、田伊珊、賴美樺
      施以欺罔之詐術行為，亦非洗錢行為，且卷內亦無積極證
      據證明被告與本案實施詐騙之人有詐欺、洗錢之犯意聯絡
      ，或有何參與詐欺告訴人等或洗錢行為，被告上揭所為，
      即屬詐欺取財、洗錢構成要件以外之行為，在無證據證明
      被告係以正犯犯意參與犯罪之情形下，應認被告所為係幫
      助犯而非正犯。
（二）是核被告所為，係犯刑法第30條第1項前段、第339條第1
      項之幫助詐欺取財罪，及刑法第30條第1項前段、洗錢防
      制法第14條第1項之幫助洗錢罪。
（三）被告以一提供上開帳戶之幫助行為，同時觸犯幫助詐欺取
      財及幫助洗錢之罪名，依刑法第55條規定，為想像競合犯
      ，應從一重之幫助洗錢罪處斷。又被告1次提供上開帳戶
      資料行為，幫助該詐欺集團成員分別詐騙告訴人劉淑娟、
      田伊珊、賴美樺之財物，而觸犯3個幫助洗錢罪，為同種
      想像競合犯，應依刑法第55條規定從一重處斷（以告訴人
      劉淑娟遭詐騙之金額較高，情節較重）。
（四）刑之加重減輕：
　　⒈被告前因詐欺案件，經臺灣彰化地方法院以106年度易字第
      572號判決判處有期徒刑1年確定，入監執行後，於108年1
      月7日假釋出監付保護管束，於108年2月21日保護管束期
      滿未經撤銷假釋，其刑之執行視為執行完畢，有臺灣高等
      法院被告前案紀錄表在卷可查（見本院易卷第17-25頁）
      ，茲被告於有期徒刑執行完畢後5 年內，故意再犯本件有
      期徒刑以上之罪，為累犯，考量被告前案犯罪經執行完畢
      後，理應產生警惕作用，返回社會後能因此自我控管，不
      再觸犯有期徒刑以上之罪，然被告卻故意再犯本案，且前
      案與本案均為詐欺犯罪，足見其對於刑罰之反應力薄弱，
      且本院審酌本件依法加重其刑，並無罪刑顯不相當之情況
      ，是參酌大法官釋字第775 號解釋意旨，認被告本件應依
      刑法第47條第1 項之規定加重其刑。
　　⒉被告基於幫助洗錢之不確定故意，參與構成要件以外之行
      為，為幫助犯，爰依刑法第30條第2項規定，依正犯之刑
      減輕之，並依法先加重後減輕之。
　　⒊又洗錢防制法第16條第2項規定：犯前2條之罪，在偵查或
      審判中自白者，減輕其刑。查被告於本院訊問及準備程序
      、簡式審判程序時自白犯行，應依前揭規定減輕其刑，並
      依刑法第70條規定遞減之。
（五）爰審酌被告任意將自己申設金融機構帳戶之提款卡與密碼
      提供予他人作為財產犯罪使用，使告訴人劉淑娟、田伊珊
      、賴美樺受有財產上損失，並使該等詐欺所得真正去向、
      所在得以獲得隱匿，所為實有不該；並考量告訴人等各受
      損失之金額，及被告終能於本院審理時坦承犯行，並與告
      訴人賴美樺、田伊珊達成和解（參本院和解筆錄）之態度
      ；兼衡其自陳為國中畢業之智識程度，從事汽車材料送貨
      之工作，月收入約新臺幣2至3萬元，需扶養照顧媽媽養，
      家庭經濟狀況勉持（參本院易卷第217頁）等一切情狀，
      量處如主文所示之刑，並就併科罰金部分，諭知易服勞役
      之折算標準。又洗錢防制法第14條第1項洗錢罪之法定本
      刑為7年以下有期徒刑，非刑法第41條第1項前段規定得易
      科罰金之罪，是被告本案所受刑之宣告，不得為易科罰金
      之諭知，附此敘明。
（六）不予沒收部分：
    ⒈被告提供上開帳戶金融卡，雖交付他人作為詐欺取財、洗
      錢所用，惟該帳戶已被列為警示戶，無法再供交易使 用
      ，且金融卡本身之價值甚低，復未扣案，因認尚無沒收之
      實益，其沒收不具有刑法上之重要性，依刑法第38條之2
      第2項規定不予宣告沒收。
    ⒉告訴人等遭詐騙之款項，係由詐欺集團成員提領，非屬被 
      告所有，亦非在被告實際掌控中，被告就所隱匿之財物不
      具所有權及事實上處分權，無從依洗錢防制法第18條第1 
      項就所提領全部金額諭知沒收。
    ⒊另因被告供稱其並未因本案獲有任何報酬，而本件亦無積
      極具體證據足認被告因其幫助犯罪犯行而自犯罪集團獲有
      犯罪所得之對價，自不生犯罪所得應予沒收之問題。　　
據上論斷，應依刑事訴訟法第273 條之1 第1 項、第299 條第 1
項前段、第310 條之2 、第454 條第2 項，判決如主文。
本案經檢察官許景森提起公訴，檢察官王淑月到庭執行職務。
中　　華　　民　　國　　110 　年　　12　　月　　21　　日
                  刑事第十七庭  法  官  李宜璇
以上正本證明與原本無異。
如不服本判決應於收受送達後20日內向本院提出上訴書狀，並應
敘述具體理由；其未敘述上訴理由者，應於上訴期間屆滿後20日
內向本院補提理由書（均須按他造當事人之人數附繕本）「切勿
逕送上級法院」。
告訴人或被害人如不服判決，應備理由具狀向檢察官請求上訴，
上訴期間之計算，以檢察官收受判決正本之日起算。
                                書記官  張雅如
中　　華　　民　　國　　110 　年　　12　　月　　21　　日
◎附錄論罪科刑之法條
中華民國刑法第30條第1項前段
幫助他人實行犯罪行為者，為幫助犯。

洗錢防制法第14條第1項
有第二條各款所列洗錢行為者，處7年以下有期徒刑，併科新臺
幣5百萬元以下罰金。

中華民國刑法第339條第1項
意圖為自己或第三人不法之所有，以詐術使人將本人或第三人之
物交付者，處5年以下有期徒刑、拘役或科或併科50萬元以下罰
金。
【附件】
臺灣臺中地方檢察署檢察官起訴書                     力股
                                     110年度偵字第4783號
                                     110年度偵字第6005號
                                     110年度偵字第8807號
　　被　　　告　黃建隆　男　32歲（民國00年00月00日生）
　　　　　　　　　　　　住○○市○○區○○街00巷00弄0號5
　　　　　　　　　　　　樓
　　　　　　　　　　　　居臺中市○○區○○路00號2樓
　　　　　　　　　　　　國民身分證統一編號：Z000000000號
上列被告因詐欺案件，業經偵查終結，認應提起公訴，茲將犯罪
事實及證據並所犯法條分敘如下：
        犯罪事實
一、黃建隆能預見一般人取得他人金融帳戶之行為，常與財產犯
    罪之需要密切相關，且取得他人存款之目的，在於取得贓款
    及掩飾犯行不易遭人追查，又對於提供帳戶，雖無引發他人
    萌生犯罪之確信，但仍基於幫助他人為財產犯罪及洗錢之犯
    意，於民國109年9月3日前某日，在不詳地點，將其所有中
    華郵政股份有限公司太平郵局帳號00000000000000號帳戶（
    下稱：太平郵局帳戶）資料，交付予不明詐欺集團使用。嗣
    詐欺集團成員取得前開帳戶後，即意圖為自己不法之所有，
    於附表所示時間，以附表所示之方式，向附表所示劉淑娟、
    田伊珊、賴美樺行騙，使劉淑娟等人誤信為真而陷於錯誤，
    於附表所示時間，分別轉帳附表所示金錢至黃建隆所有之前
    開太平郵局帳戶帳戶內，詐欺集團再提領得手。嗣劉淑娟、
    田伊珊、賴美樺匯款後查覺有異，始知受騙，遂報警循線查
    獲。
二、案經劉淑娟訴由臺中市政府警察局太平分局、田伊珊訴由屏
    東縣政府警察局東港分局、賴美樺訴由宜蘭縣政府警察局礁
    溪分局報告偵辦。
　　　　證據並所犯法條
一、詢據被告黃建隆矢口否認有上揭幫助詐欺犯行，辯稱：前一
    件詐欺案件而郵局帳戶成為警示帳戶後，其將帳戶解除警示
    ，再辦理停用，印象中沒有補辦云云。經查：
  ㈠告訴人劉淑娟、田伊珊、賴美樺受騙而依據詐欺集團成員之
    指示，分別轉帳至被告所有太平郵局帳戶之事實，業據告訴
    人劉淑娟、田伊珊、賴美樺於警詢中指訴綦詳，並有桃園市
    政府警察局蘆竹分局大竹派出所受理各類案件紀錄表、桃園
    市政府警察局蘆竹分局大竹派出所受理刑事案件報案三聯單
    、內政部警政署反詐騙諮詢專線紀錄表、告訴人劉淑娟提出
    之行動銀行轉帳通知截圖照片、告訴人田伊珊提出之西螺鎮
    農會活期儲蓄存款存摺影本、存款對帳單、臺灣中小企業銀
    行活期儲蓄存款存摺影本、雲林縣警察局斗六分局莿桐分駐
    所受理各類案件紀錄表、雲林縣警察局斗六分局莿桐分駐所
    受理詐騙帳戶通報警示簡便格式表、告訴人賴美樺提出之北
    高雄綜活儲存款明細節圖照片、高雄市政府警察局左營分局
    博愛四路派出所受理詐騙帳戶通報警示簡便格式表、高雄市
    政府警察局左營分局博愛四路派出所受理刑事案件報案三聯
    單、高雄市政府警察局左營分局博愛四路派出所受理各類案
    件紀錄表等在卷可佐，是此部分事實堪以認定。又被告為前
    開太平郵局帳戶申請人之事實，亦有中華郵政股份有限公司
    臺中郵局110年3月24日中管字第1101800329號函暨所附開戶
    資料與客戶歷史交易清單附卷可憑，足認被告之前述帳戶確
    由詐欺集團犯罪使用。
  ㈡被告前固曾因於104年7月20日，交付其所有中華郵政股份有
    限公司太平郵局帳號000-00000000000000號帳戶與合作金庫
    商業銀行帳戶資料，而涉幫助詐欺案件，經本署檢察官以10
    5年度偵字第1270號提起公訴，然核之該案郵局帳號，與本
    案太平郵局帳號，全然不同，本案太平郵局帳戶係於107年2
    月7日辦理新戶建檔，被告並曾於①108年2月20日申辦網路服
    務ID登入功能、②109年9月2日申辦更換印鑑、VISA金融卡舊
    卡遺失與申領、儲金簿掛失補發等事項，足證被告所辯其將
    本案太平郵局帳戶辦理停用、沒有補辦云云，並非事實，顯
    係事後卸責之虛詞，委難足採。經質之被告，始改辯稱：唯
    一可能是其於106、107年搬家時，沒有帶走，而朋友金賜恩
    當時還沒有搬走，不敢肯定是不是金賜恩拿走云云。然查，
    就金賜恩取走被告太平郵局帳戶部分，被告於偵查中坦認其
    無法提供相關證據供本署查證，故此部分所辯是否屬實，殊
    非無疑，況被告於108年、109年間既有申辦前述①、②事項，
    已如前述，則其帳戶資料，如何於106年、107年間搬家遺失
    ，而遭他人於109年9月6日提領本案詐欺款項使用，實非無
    疑。又查，金融帳戶之存摺、提款卡及密碼屬個人交易理財
    重要之物品，依一般人之社會生活經驗，若見帳戶遺失甚或
    遭竊，為避免帳戶內金錢被他人提領或帳戶遭挪為不法使用
    ，衡情，應會於發現後儘速向相關單位掛失，此應為一般生
    活認知所應有之認識，而被告辯述太平郵局帳戶於106年或1
    07年間遺失，被告理應迅速向郵局申辦掛失，始符常情，豈
    有如被告所陳，單純停用並未補辦，即置之不理，任令帳戶
    處於極易遭人使用狀態持續之理？是被告所辯，亦與常情有
    違，難以採信。
  ㈢再查，詐欺集團遂行詐欺取財犯行過程中，為確保達成詐欺
    取財之目的並躲避檢警追緝，以他人之金融帳戶供作與被害
    人匯入詐欺款之工具使用，衡情，通常會先取得帳戶所有人
    之同意才使用，否則倘使用他人遺失之帳戶作為與被害人匯
    入款項使用，亟易因遺失帳戶資料之所有人向金融機構辦理
    掛失或報警處理，使犯罪集團著手之遂行詐欺取財犯行，過
    程中因該金融帳戶業已掛失，而阻礙犯罪集團提領贓款之實
    施，犯罪集團自不可能冒此風險使用他人遺失之帳戶資料，
    詐欺集團收集本案帳戶之行為模式，顯非單純撿拾遺落之帳
    戶資料即可達成，本件被告所申辦之上開太平郵局帳戶資料
    ，應係由被告提供予詐欺集團使用，方符真實，應堪認定。
    被告將上開太平郵局帳戶交由不詳人士使用，任由詐欺集團
    作為取得犯罪所得之出入帳戶，其主觀上顯有容任他人利用
    該帳戶犯詐欺取財罪之不確定故意，允無疑義，其犯嫌堪以
    認定。
二、核被告所為，係犯刑法第339條第1項、洗錢防制法第14條第
    1項、刑法第30條第1項之幫助犯詐欺及幫助洗錢罪嫌，被告
    一行為犯上開2罪，為想像競合犯，請從一重論以幫助洗錢
    罪。其以提供帳戶之同一幫助詐欺犯行，致劉淑娟等3人受
    騙，係屬一行為觸犯數罪名，請依想像競合犯規定，論以1
    罪。被告幫助他人犯罪，為幫助犯，請依刑法第30條第2項
    按正犯之刑減輕之。
三、依刑事訴訟法第251條第1項提起公訴。
　　此　致
臺灣臺中地方法院
中　　華　　民　　國　 110　　年　　4 　　月　　29　　日
　　　　　　　　　　　　　　　檢　察　官　許景森
本件正本證明與原本無異
中　　華　　民　　國　 110　　年　　5 　　月　　5 　　日
                              書  記  官  陳郁樺
附錄本案所犯法條全文
中華民國刑法第339條
（普通詐欺罪）
意圖為自己或第三人不法之所有，以詐術使人將本人或第三人之
物交付者，處 5 年以下有期徒刑、拘役或科或併科 50 萬元以
下罰金。
以前項方法得財產上不法之利益或使第三人得之者，亦同。
前二項之未遂犯罰之。
中華民國刑法第30條
（幫助犯及其處罰） 
幫助他人實行犯罪行為者，為幫助犯。雖他人不知幫助之情者，
亦同。
幫助犯之處罰，得按正犯之刑減輕之。
洗錢防制法第14條
有第二條各款所列洗錢行為者，處 7 年以下有期徒刑，併科新
臺幣 5 百萬元以下罰金。
前項之未遂犯罰之。
前二項情形，不得科以超過其特定犯罪所定最重本刑之刑。
附表：
編號 告訴人  詐欺內容  匯款時間 匯款金額 （新臺幣）   案號   1 劉淑娟 於109年9月6日15時31分許，以電話聯絡告訴人，佯為處理網路購物重複扣款云云，使告訴人陷於錯誤，依指示轉帳至被告帳戶內。 109年9月6日16時28分許 9萬9987元 第4783號   2 田伊珊 於109年8月26日16時，以電話聯絡告訴人，佯為處理網路購物登記為經銷商之自動扣案云云，致告訴人陷於錯誤，依指示轉帳至被告帳戶內。 109年9月6日17時許 2萬9995元 第6005號   3 賴美樺 於109年9月6日14時18分許，以電話聯絡告訴人，佯為協助取消網路購物錯誤訂單云云，使告訴人陷於錯誤，依指示轉帳至被告帳戶內。 109年9月6日17時22分許 1萬4015元 第8807號